【裁判字號】    99,交上訴,103
【裁判日期】    991115
【裁判案由】    公共危險
【裁判全文】
臺灣高等法院高雄分院刑事判決       99年度交上訴字第103號
上  訴  人
即  被  告  甲○○
上列上訴人因公共危險案件，不服臺灣屏東地方法院99年度交訴
字第81號中華民國99年10月5 日第一審判決（起訴案號：臺灣屏
東地方法院檢察署99年度偵字第6080號），提起上訴，本院判決
如下：
     主  文
上訴駁回。
     理  由
一、按不服地方法院之第一審判決而上訴者，須提出上訴書狀，
    並應敘述具體理由，上訴書狀未敘述上訴理由者，應於上訴
    期間屆滿後20日內補提理由書於原審法院。逾期未補提者，
    原審法院應定期間先命補正。但上訴書狀已敘述理由，惟所
    敘述者非屬具體理由，則屬不符上訴之法定程式，由第二審
    法院以其上訴不合法律上程式，判決駁回，不生定期命補正
    之問題，刑事訴訟法第350 條第1 項、第361 條、第362 條
    、第367 條定有明文。
二、次按，上開所稱「上訴書狀應敘述具體理由」，係指須就不
    服之判決為具體之指摘而言，如僅泛稱原判決認事用法不當
    或採證違法、判決不公等，均非具體理由（法院辦理刑事訴
    訟案件應行注意事項第162 點參照）；復按所謂具體理由，
    必係依據卷內既有訴訟資料或提出新事證，指摘或表明第一
    審判決有何採證認事、用法或量刑等足以影響判決本旨之不
    當或違法，而構成應予撤銷之具體事由，始克當之（例如：
    依憑證據法則具體指出所採證據何以不具證據能力，或依憑
    卷證資料，明確指出所為證據證明力之判斷如何違背經驗、
    論理法則）；倘僅泛言原判決認定事實錯誤、違背法令、量
    刑失之過重或輕縱，而未依上揭意旨指出具體事由，或形式
    上雖已指出具體事由，然該事由縱使屬實，亦不足以認為原
    判決有何不當或違法者（例如：對不具有調查必要性之證據
    ，法院未依聲請調查亦未說明理由，或援用證據不當，但除
    去該證據仍應為同一事實之認定），皆難謂係具體理由，俾
    與第二審上訴制度旨在請求第二審法院撤銷、變更第一審不
    當或違法之判決，以實現個案救濟之立法目的相契合，並節
    制濫行上訴」（最高法院97年度台上字第892 號判決意旨參
    照）。是如上訴理由書狀並未依據卷內訴訟資料，具體指摘
    原判決認事用法有何違法或不當之情形，即屬上訴未敘述具
    體理由。
三、另按刑之酌減、量定及定執行刑等，為法院依實體法或程序
    法等相關規定，得依職權審酌、自由裁量之事項，不得任意
    指摘，必須具體表明原審判決所為自由裁量之行使，未合乎
    法律之目的，違背內部性界限，而屬權利濫用之違法，或違
    反比例原則、平等原則、公平正義等法則，始足當之，否則
    非屬具體理由，可逕由程序上予以駁回（最高法院71年3 月
    2 日71年度第3 次刑事庭會議決議三之意旨參照）。
四、本件上訴人即被告甲○○（下稱被告）因犯駕駛動力交通工
    具肇事，致人傷而逃逸罪，累犯，經原審法院判處有期徒刑
    陸月，如易科罰金，以新台幣壹仟元折算壹日在案，而被告
    於上訴期間之99年10月22日向原審法院提出上訴狀，上訴理
    由略以：「原判決量刑過重，被告因經濟狀況不好，下有子
    女目前正在讀書，上有母親因為慢性病，隨時都要進出醫院
    ，加上被告本人目前的工作，以打臨工維生，所以無力繳納
    原審所判之易科罰金，請求撤銷改判」等語。
五、經查，本件原審就量刑部分，已特別審酌「被告雖為累犯，
    然其前案均與肇事逃逸之公共危險罪無關，此有臺灣高等法
    院被告前案紀錄表可稽。又被告因一時失慮、為逃避刑責而
    罹刑章，惟車禍現場撞擊力道尚非強大，被害人所受之傷害
    亦不重，此有車損照片及診斷證明書可稽，因認被告肇事逃
    逸之行為所造成之損害不大。且被告於犯罪後隨即與被害人
    達成和解，並於偵查中積極賠償被害人所受之傷害損失，取
    得被害人之諒解，並已給付全部和解金完畢，有上開調解書
    1 份在卷可憑，又於原審審理中已自白犯罪、頗具悔意，念
    其所造成之法益損害甚微、且經彌補，及被告之學歷為國中
    畢業，其所受教育程度不高，本身所具備之法律常識不足，
    家境勉持，茲若不予被告減刑機會，被告只有入監服刑一途
    ，對被告個人、家庭及社會經濟亦無俾益，認本件被告犯罪
    情節不免有情輕法重之情形，再衡量被告客觀之犯行及主觀
    之惡性，衡諸社會一般人之感受」等各情，認為雖科處法定
    最低刑度仍有過重之虞，其犯罪情狀有值憫恕之處，而援引
    刑法第59條之規定酌予減輕其刑（見原判決書理由欄第三項
    ）。另綜合審酌「被告犯罪之動機、目的、所造成之損害、
    犯後態度及被告之智識程度、家庭狀況」等一切情狀，量處
    有期徒刑陸月，如易科罰金，以新台幣壹仟元折算壹日，並
    敘明「檢察官雖於起訴書中以被告坦承犯行，且與被害人達
    成和解，認其顯有悔過之意，請求併予宣告緩刑等語，然被
    告前曾於97年間因違背安全駕駛致交通危險罪，經原審以97
    年度交簡字第740 號簡易判決判處有期徒刑4 月確定，並於
    97年12月8 日易科罰金執行完畢，有上揭被告前案紀錄表1
    份在卷可憑，其受有期徒刑執行完畢，5 年以內再故意犯本
    件肇事逃逸之有期徒刑以上之罪，為累犯，應依刑法第47條
    第1 項規定加重其刑，因被告已有如上所述有期徒刑執行完
    畢未逾五年之情形，是被告於本件犯罪顯然無法依刑法第74
    條第1 項規定諭知緩刑」等情，經核原審已就刑法第59條酌
    減其刑之要件，及刑法第57條所定各項量刑之事由，均已詳
    加斟酌衡量，尤其對被告有利事項，更已特別加予考量及酌
    減其刑，並敘明本件因被告構成累犯，而不符宣告緩刑之要
    件，本院參酌上開各情，認原審量處法定最低度刑，尚屬罪
    刑相當，量刑之裁量，合乎法律之目的，未違背內部性界限
    ，無權利濫用之違法，及違反比例原則、平等原則、公平正
    義等法則。被告上訴泛稱原判決量刑過重云云，核被告此部
    分上訴意旨，顯未具備「上訴書狀應敘述具體理由」之要件
    甚明。
六、綜上所述，被告所提出之上訴理由，並非依據卷內既有訴訟
    資料或提出新事證，具體指摘原判決上開採證認事、用法或
    量刑，有何足以影響判決本旨之不當或違法，而構成應予撤
    銷之具體事由，徒以「其經濟狀況不佳，子女就學中，母親
    罹慢性病亦就醫中，其以打臨工維生，無力繳納易科罰金，
    原審量刑過重」等，指摘原判決不當，請求撤銷原判決，另
    為適法判決云云，揆諸首揭說明，被告所提之前述上訴理由
    ，核與刑事訴訟法第361 條第2 項所稱「具體理由」顯非相
    當，其上訴顯屬違背法律上之程式，應由本院依同法第367
    條前段、第372 條規定，不經言詞辯論，判決如主文。
據上論斷，應依刑事訴訟法第367 條前段、第372 條，判決如主
文。
中    華    民    國    99    年    11   月    15    日
                刑事第五庭    審判長法  官  曾永宗
                                    法  官  任森銓
                                    法  官  鍾宗霖
以上正本證明與原本無異。
如不服本判決應於收受本判決後10日內向本院提出上訴書狀，其
未敘述上訴理由者，並得於提起上訴後10日內向本院補提理由書
狀（應附繕本）。
中    華    民    國    99    年    11    月    15    日
                                    書記官  邱麗莉

司法院資訊處製作；財團法人民間司法改革基金會備份。
